臺灣高等法院刑事判決　　　　　　　　95年度上易字第2003號
上　訴　人
即　被　告　甲○○
　　　　　　丙○○
上列被告等因證券交易法案件，不服臺灣臺北地方法院94年度易
字第1979號，中華民國95年8月22日第一審判決（起訴案號：臺
灣臺北地方法院檢察署94年度偵字第12277號），提起上訴，本
院判決如下：
    主  文
原判決關於甲○○、丙○○部分，均撤銷。
甲○○共同違反非證券商不得經營證券業務之規定，處有期徒刑
陸月，如易科罰金以參佰元折算壹日。
丙○○共同違反非證券商不得經營證券業務之規定，處有期徒刑
肆月，如易科罰金以參佰元折算壹日，緩刑貳年。
    事  實
一、甲○○曾於民國89年間擔任「匯昌證券投資顧問股份有限公
    司」（下稱「匯昌公司」）負責人，劉承澤（另由原審審理
    中）係「承鼎國際開發有限公司」（下稱「承鼎公司」）負
    責人，詹錢財則為承鼎公司之業務副理。甲○○、詹錢財、
    丙○○等人，均明知非證券商不得經營證券之業務。而匯昌
    公司登記之營業項目為證券投資顧問業，業務範圍為「接
    受委任，對證券投資有關事項提供研究分析意見或建議。
    舉辦有關證券投資之講習。其他經證券暨期貨管理委員會
    核准之有關證券投資顧問業務」，另承鼎公司登記之營業項
    目為企業經營經營管理顧問與投資顧問，均非屬證券商，自
    不得經營證券業務。甲○○於88年間，受美國「十倍速達康
    網路公司」（Spesho p.com，下稱「十倍速公司」）之委託
    ，接洽適合人士承購該公司未經證期會核准之未上市股票之
    方式，在臺灣販賣十倍速公司之股票，並於89年間，經由朱
    明德（另由本院95年度上重更一字第89號審理）引介，認識
    劉承澤，甲○○遂與劉承澤及丙○○基於共同犯意聯絡，透
    過知情亦有犯意聯絡之承鼎公司業務副理詹錢財及員工陳長
    生、王世杰等人向不特定人販售前開十倍速公司股票，而為
    有價證券買賣之承銷，經營模式係由詹錢財在報紙上刊登「
    固網、寬頻（100張為單位）3月10日止…詹經理」等廣告，
    並在承鼎公司位在臺北市中山區○○○路○段38號11樓之辦
    公室內，由劉承澤及詹錢財等人於89年3、4月間提供十倍速
    公司投資企劃書，向乙○○等客戶推薦前開十倍速公司股票
    ，以每張美金1000元之價格販售，由詹錢財、陳長生、王世
    杰等人將客戶購買前開十倍速公司股票之股款，匯入甲○○
    在「斐商南非標旗銀行」所開立International Internet
    Investment Ltd.名（下稱「III公司」），號碼為00000000
    0之帳戶，再將匯款水單交由劉承澤與丙○○比對，水單金
    額與匯款金額是否相符。而甲○○確認已收到上開匯款後，
    即將股票交付劉承澤，再交由詹財錢、陳長生、王世杰等人
    轉交客戶，計承鼎公司對外販售上開十倍速公司股票予乙○○等人。嗣甲○○自上開III公司帳戶將販賣股票之佣金匯
    入承鼎公司在中國信託銀行城東分行開立之帳戶，由劉承澤
    自該承鼎公司帳戶提領現金後，以販售每張股票可得新臺幣
    4000元之算方式，交詹錢財、陳長生及王世杰等人。另丙○○於89年3、4月間接續上開犯意，亦向其4位友人推薦前揭
    十倍速公司股票，每位購買60張股票，由該4位友人自行將
    股款匯入上開「III公司」之帳戶，嗣後甲○○將股票交由
    丙○○轉交其友人之方式，對外販售前開十倍速公司股票，
    而丙○○販售每張股票可得美金400元之佣金，由甲○○自
    上開III公司之帳戶匯入丙○○在慶豐銀行敦化分行所開立
    帳戶號碼為00000000000000號帳戶。
二、案經乙○○訴由法務部調查局臺北市調查處移請臺灣臺北地
    方法院檢察署檢察官偵查起訴。
    理  由
一、訊據上訴人即被告丙○○對上開事實坦承不諱，而上訴人即
    被告甲○○固自承，伊是匯昌公司負責人，亦是十倍速公司
    S 股未上市股票投資案聯絡人，並在「斐商南非標旗銀行」
    所開立號碼為000000000之「III公司」帳戶，然否認有何違
    反證券交易法犯行，並辯稱伊拿十倍速公司的資料給承鼎公
    司，承鼎公司認為他們有能力去投資這家美國公司，承鼎公
    司後來去賣股票，伊並不知情，伊並未販賣十倍速公司之股
    票云云。
二、經查：
  (1)二名被告於95年12月19日本院審理時，對本院詢之有關證人
    乙○○等人接受法務部調查局詢問所為陳述之證據能力有無
    意見一節，均未爭執其證據能力，亦未於本院言詞辯論終結
    前聲明異議（見本院95年12月19日審判程序筆錄），而觀諸
    卷內證人乙○○等人接受法務部調查局詢問時之陳述，固均
    屬傳聞證據，惟本院審酌上開證據資料製作時之情況，尚查
    無違法不當及證明力明顯過低之瑕疵，且認為以之作為證據
    應屬適當，爰依刑事訴訟法第159條之5第2項、第1項規定，
    認卷內證人乙○○等人接受法務部調查局詢問時之陳述有證
    據能力，合先敘明。
  (2)上開事實業據被告丙○○坦承不諱，核與證人乙○○於92年
    10月22日接受法務部調查局詢問時稱，詹錢財提供十倍速公
    司投資企畫書網路投資致富實例、不實的財務報表等供其參
    考，同時告訴伊該公司近期將在美國上市，並屆時會有極高
    投資報酬率慫恿我出面投資，回去後與蕭錦朝、陳及人及黃
    兆寶等人集資273萬元，於89年3月29日及31日從中國信託商
    銀總管理處國外部分別匯款美金12025元及美金24025元，另
    其等4人亦購買未上市之臺灣固網股票100張，其中100萬元
    匯入臺銀忠孝分行臺灣固網籌備處帳戶內，餘23萬元以支票
    方式支付詹錢財。伊等購買十倍速公司股票時詹錢財除交付
    股票外，同時也開立保證上市合約書及交付以其名義開立九
    張面額計298萬元之不實支票作為擔保，迨至同年8、9月伊
    向詹錢財詢問上市進度時，詹錢財告知公司倒閉，所開之支
    票均跳票。當時詹錢財告訴伊已經幫我把錢匯到購買股票指
    定之帳戶，所以我所交付美金24025元係先存入詹錢財在華
    南銀行懷生分行帳戶內後再開立面額73萬元之支票予該公司
    協理王世杰。總共到承鼎公司兩次每次舉辦說明會均有二、
    三十人在場（見94年度偵字第12277號卷第82、83頁）之情
    節，及證人乙○○於接受檢察官訊問及於原審審理中分別證
    稱，83年看見廣告與詹錢財聯絡，詹錢財帶伊去承鼎公司，
    詹錢財、劉承澤及陳長生向伊說十倍速公司預計90年在美國
    上市，並出示企畫書保證獲利，伊找伊父親和大學同學集資
    共273萬，詹錢財收了錢123萬拿去買臺灣固網股條，其他買
    十倍速匯錢是詹錢財去匯，再給伊銀行水單證明有匯，上面
    註明投資國外證券，並給伊保證上市合約書，及開支票給伊
    ，但支票後來全部跳票，89年3月29日及4月1日匯完錢，詹
    錢財即告知我89年9月十倍速公司宣布倒閉，詹錢財說被告
    甲○○在公司辦十倍速公司股票說明會之情節（分見94年度
    偵字第1227 7號卷第238、239頁，原審卷第97、98、99頁）
    ，及證人劉承澤於接受法務部調查局詢問時稱，乙○○於92
    年10月22日接受法務部調查局詢問時之陳述均實在，89年甲○○向伊推銷十倍速公司股票，伊自己也買了20張，後公司
    同仁也有人來買。承鼎公司對非特定人販售十倍速公司、提
    爾公司等未上市股票主要係因被告甲○○推薦販售，透過伊
    及承鼎公司的詹錢財，及陳長生、王世杰等3人來對非特定
    人販售該股票，伊與甲○○並未簽約，佣金支付方式係甲○○將佣金會款至伊公司中國信託南京東路分行的帳戶，每張
    佣金約為一萬二至一萬三左右，都是前開3人販售，故伊每
    張只抽二千元左右，他們3人的佣金都是伊自公司帳戶內提
    現再發給他們，總共售出約二百張。詹錢財及陳長生、王世
    杰等3人如找到要購買十倍速公司股票客戶，會將客戶購買
    股票款項直接匯至甲○○美國帳戶內，詹錢財及陳長生、王
    世杰會將匯款水單交給伊，伊再打電話與甲○○確認是否有
    收到錢，若收到會將所購買之股票張數交給伊，伊再轉交被
    告詹錢財及陳長生、王世杰由他們自己交給客戶，有時被告
    丙○○也會與我比對匯款水單的被告甲○○的帳戶金額是否
    吻合之情節（見94年度偵字第12277號卷第12、13頁），及
    證人劉承澤於接受檢察官訊問時稱，十倍速是甲○○向伊推
    銷，他叫伊如果有人要買就跟他講，詹財錢是公司業務副理
    ，他確有帶一些伊不認識的人來買十倍速，成交後伊收介紹
    費，一張二千左右，由被告甲○○匯入公司戶頭，伊提出再
    給業務詹錢財等人。被告甲○○有個女助理，負責跟我比對
    水單和匯到被告甲○○戶頭金額是否相符。伊知朱明德有買
    十倍速股票。十倍速的資訊都是透過被告甲○○告訴伊。錢
    約190萬。伊自己花了300萬左右去買十倍速之情節（見94年
    度偵字第12277號卷第238、239頁），暨證人劉承澤於原審
    審理中亦證稱，伊是隔了一段時間又與被告甲○○見面，那
    時候伊知道他在操作股票，伊知道他有這檔國外十倍速公司
    股票，他有跟伊說那是日後要在美國掛牌，因為伊本來就有
    投資的行為，所以伊就向被告甲○○購買十倍速公司股票，
    我買了之後，因為公司員工有人問伊十倍速公司股票的事情
    ，所以伊就有向一些人說，底下有些人如果需要十倍速公司
    股票，我就會請他們向被告甲○○購買之情節（見原審卷第
    99頁反面），暨證人詹錢財於原審稱，伊為承鼎公司職員，
    被告甲○○提出十倍速公司投資企劃書，伊以承鼎公司經理
    名義在報紙上刊登「固網、寬頻（100張為單位）3月10 日
    止…詹經理」等廣告，並販賣十倍速公司股票，再交付股票
    與客戶之情節（見原審卷第61、62頁）大致相符，此外，復
    有十倍速公司投資企畫書影本（見94年度偵字第12277號卷
    第14至28頁）、朱明德匯入匯款買匯水單、匯出匯款申請書
    及外匯收支或交易申報書影本（見94年度偵字第12277號卷
    第29至31頁）、被告甲○○於斐商南非標旗銀行所開帳戶支
    票開戶申請書、匯出匯款申請書（受款銀行慶豐銀行）及外
    匯收支或交易申報書、匯出匯款申請書（受款銀行第一銀行
    ）及外匯收支或交易申報書、十倍速企畫書均影本，（見94
    年度偵字第12277號卷第36至46頁）、被告丙○○為受款人
    之匯出匯款申請書及外匯收支或交易申報書均影本，（見94
    年度偵字第12277號卷第52、53頁）、蕭錦朝及黃兆寶購買
    未上市股票交易明細表影本（見94年度偵字第12277號卷第
    59頁）、以證人羅婉瑜中國信託商業銀行城東分行000000
    0000000號帳戶為受款人之匯入匯款買匯水單、匯出匯款申
    請書均影本（見94年度偵字第12277號卷第60至63頁）、承
    鼎公司販售海外未上市股票報紙刊廣告影本（見94年度偵字
    第12277號卷宗第85頁）、陳及人、蕭錦朝、黃兆寶與承鼎
    公司簽訂之投資人須知影本，（見94年度偵字第12277號卷
    第89至91頁）、詹錢財接受乙○○委託購買股票合約書影本
    ，（見94年度偵字第12277號卷第92頁）、陳及人、蕭錦朝
    賣出外匯水單及手續費收入收據影本，（見94年度偵字第
    12277號卷第94、95頁）、詹錢財開立華南銀行懷生分行支
    票及退票理由單影本，（見94年度偵字第12277號卷第96至
    100頁）、中央銀行93年12月28日函覆市調處有關國外
    INTERNATIONAL INTERNET INVESTMENT LTD.公司及劉承澤、
    羅婉瑜於89年1月至93年10月外匯匯出款交易資料彙總表及
    查詢明細影本，（見94年度偵字第12277號卷第101、102頁
    ）、甲○○在斐商南非標旗銀行銀行所申請之INTERNATIONA
    L INTERNET INVESTMENT LTD.公司開戶資料（見94年度偵字
    第12277號卷第103至139頁）、斐商南非標旗銀行銀行申請
    INTERNATIONAL INTERNET INVESTMENTLTD.公司帳戶89年1月
    迄92年12月30日往來明細暨九筆大額匯出傳票資料（見94年
    度偵字第1227 7號偵查卷宗第140至226頁），分別附卷可佐
    。再參酌被告甲○○自承，伊是匯昌公司負責人，亦是十倍
    速公司S股未上市股票投資案聯絡人，並在「斐商南非標旗
    銀行」所開立號碼為000000000之「III公司」帳戶等語，足
    見被告甲○○確與被告丙○○及詹錢財、劉承澤、陳長生、
    王世杰等人共同販賣十倍速公司股票予乙○○等人無訛。是
    被告丙○○之自白與事實相符，堪以採信，而被告甲○○有
    關並未販賣十倍速公司股票之辯解，則顯係卸責之詞，委無
    可取。
  (3)又匯昌公司登記之營業項目為證券投資顧問業，業務範圍為
    「接受委任，對證券投資有關事項提供研究分析意見或建
    議。舉辦有關證券投資之講習。其他經證券暨期貨管理
    委員會核准之有關證券投資顧問業務」，而承鼎公司登記之
    營業項目則為企業經營管理顧問與投資顧問，此有財政部證
    券暨期貨管理委員會核發之匯昌公司證券投資顧問營業執照
    影本（見94年度偵字第12277號卷第277頁）及承鼎公司營利
    事業登記證、公司執照（均影本，見94年度偵字第12277 號
    卷第84頁正反面），足見匯昌公司僅得對消費者提供證券投
    資分析意見或推介等顧問之業務，而承鼎公司僅得對企業提
    供管理與投資顧問之業務。而由於證券交易法第15條明定「
    依本法經營之證券業務，其種類如左：有價證券之承銷及
    其他經主管機關核准之相關業務。有價證券之自行買賣及
    其他經主管機關核准之相關業務。有價證券買賣之行紀、
    居間、代理及其他經主管機關核准之相關業務。」，另證券
    投資信託及顧問法第4條則規定「本法所稱證券投資顧問，
    指直接或間接自委任人或第三人取得報酬，對有價證券、證
    券相關商品或其他經主管機關核准項目之投資或交易有關事
    項，提供分析意見或推介建議。」，準此可知匯昌公司為證
    券投資顧問公司，而承鼎公司為一般顧問公司，亦即匯昌公
    司及承鼎公司均非證券商，自不得經營證券商始得應營之證
    券業務。由於代人販賣他人股票，係屬證券承銷業務，而證
    券交易法第44條第1項明定「證券商須經主管機關之許可及
    發給許可證照，方得營業；非證券商不得經營證券業務。」
    ，且違反證券交易法第44條者，依證券交易法第175條第1款
    應予處罰。而如前述，被告甲○○確與被告丙○○及詹錢財
    、劉承澤、陳長生、王世杰等人共同販賣十倍速公司股票予
    乙○○等人，足見被告甲○○、丙○○及詹錢財、劉承澤、
    陳長生、王世杰等人，係基於共同犯意聯絡，分擔上開承銷
    證券之業務無訛。而既然匯昌公司及承鼎公司均非證券商，
    是被告甲○○、丙○○等人之行為，自係違反證券交易法第
    44條第1項規定，因此被告甲○○有關未違反證券交易法規
    定之辯解，自不足採。
三、綜上所述，本件事證明確，被告甲○○、丙○○上開犯行，
    洵堪認定，應予論罪科刑。
四、按匯昌公司及及承鼎公司均非證券商，但被告甲○○卻以匯
    昌公司負責人身分與被告丙○○及詹錢財、劉承澤、陳長生
    、王世杰等人，共同承銷十倍速公司之股票，可見匯昌公司
    違反證券交易法第44條規定，而觀諸證券交易法第179條規
    定「法人違反本法之規定者，依本章各條之規定處罰其行為
    之負責人。」，可知法人違反證券交易法時，應由實際違反
    證券交易法之行為人負責，而如前述被告甲○○、丙○○等
    人，即為上開違反證券交易法之實際行為人，是其等自應依
    證券交易法第179條、第175條第1項規定處罰。且被告甲○○、丙○○與詹錢財、劉承澤、陳長生、王世杰等人，係基
    於共同犯意聯絡，並分擔上開犯行，為共同正犯。而被告甲○○、丙○○等人雖有多次販賣十倍速公司股票之行為，然
    由於其等販賣十倍速公司股票之目的在於營利，因此其等多
    次販賣十倍速公司股票之行為，為違反證券交易法之業務行
    為，本質上具有持續性，其等每次行為，應解為綜合之一個
    業務所包含之整體行為，乃實質一罪，特此敘明。又被告等
    人犯罪後，證券交易法第175條之法定刑，原為「2年以下有
    期徒刑、拘役或科或併科15萬元以下罰金。」，業於89年7
    月19日修正為「2年以下有期徒刑、拘役或科或併科新台幣
    180萬元以下罰金。」，並自89年7月21日生效，另刑法第28
    條共犯及第41條易科罰金規定亦於95年1月7日修正，並自95
    年7月1日施行，依新法第2條第1項規定，比較刑法修正前後
    規定結果，修正後之證券交易法第175條及刑法相關規定均
    未較修正前規定有利於被告，是本件被告甲○○、丙○○之
    上開犯行，應適用行為時之證券交易法第179條、第175條第
    1款規定論處，另被告甲○○、丙○○及詹錢財、劉承澤、
    陳長生、王世杰等人，應依行為時之刑法第28條規定，論以
    共同正犯。
五、原審以被告事證明確，予以論罪科刑，固非無見，惟如前述
    被告犯罪後，證券交易法第175條第1款規定有修正，原審僅
    就刑法相關修正規定做比較，漏未就證券交易法第175條第1
    款修正規定做比較，尚有未洽；另原判決認定被告甲○○、
    丙○○與詹錢財、劉承澤、陳長生、王世杰等人為共同正犯
    ，但原判決據上論斷欄，卻漏未記載刑法第28條，亦有未洽
    。被告甲○○、丙○○上訴均否認犯罪，固均無理由。然原
    判決既有上開可議之處，仍屬無可維持，原判決關於被告甲○○、丙○○部分應予撤銷改判。爰審酌被告二人犯罪之動
    機、目的、手段、犯罪所生之危害，及犯罪後被告甲○○至
    今仍矢口否認犯罪，暨被告丙○○於原審雖否認犯罪，但上
    訴後已坦承犯罪等一切情狀，分別量處如主文第2項、第3項
    所示之刑，並均依修正前刑法第41條第1項前段規定，諭知
    易科罰金折算標準，以資懲儆。又被告丙○○未曾故意犯罪
    受有期徒刑以上刑之宣告，此有本院被告前案紀錄表在卷可
    查，且犯後已坦承犯罪，態度尚稱良好，被告丙○○經此偵
    審程序及刑之宣告，應足資警惕，信無再犯之虞，本院認對
    其宣告之刑，以暫不執行為適當，爰依修正後刑法第74條1
    款規定（最高法院95年第8次刑事庭會議參照），併予宣告
    緩刑2年，以啟自新。
據上論斷，應依刑事訴訟法第369條第1項前段、第364條、第299
條第1項前段，修正前證券交易法第179條、第175條第1款，刑法
第2條第1項、第74條第1款，修正前刑法刑法第11條前段、第28
條、第41條第1項前段，修正前罰金罰鍰提高標準條例第2條，裁
定如主文。
本案經檢察官呂文忠到庭執行職務。
中　　華　　民　　國　　96　　年　　1 　　月　　9 　　日
　　　　　　　　　刑事第十九庭審判長法　官  宋  祺
　　　　　　　　　　　　　　　　　  法　官  陳憲裕
　　　　　　　　　　　　　　　　　  法　官  黃俊明
以上正本證明與原本無異。
不得上訴。
                                    書記官  廖婷璇
中　　華　　民　　國　　96　　年　　1 　　月　　11　　日
附錄：本案論罪科刑法條全文
證券交易法第175條
違反第18條第1項、第22條、第28條之2第1項、第43條第1項、第
43條之1第2項、第3項、第43條之5第2項、第3項、第43條之6第1
項、第44條第1項至第3項、第60條第1項、第62條第1項、第93條
、第96條至第98條、第116條、第120條或第160條之規定者，處2
年以下有期徒刑、拘役或科或併科新臺幣180萬元以下罰金。
證券交易法第179條
法人違反本法之規定者，依本章各條之規定處罰其為行為之負責
人。
